ACORDAO-COMPLETO-2389178

ACÓRDÃO 7628/2020 ATA 23/2020 - PRIMEIRA CÂMARA

VISTOS, relatados e discutidos estes autos de monitoramento do Acórdão 7038/2012-TCU-Primeira Câmara,
	ACORDAM os Ministros do Tribunal de Contas da União, reunidos em sessão da Primeira Câmara, diante das razões expostas pelo Relator, em:
	9.1. acolher os esclarecimentos prestados pela Superintendência de Administração do Ministério do Planejamento, Orçamento e Gestão em Rondônia como razões de justificativa da superintendente Walneya Costa Bezerra, afastando sua responsabilidade;
	9.2. determinar à Superintendência de Administração do Ministério do Planejamento, Orçamento e Gestão em Rondônia que providencie o levantamento das quantias pagas indevidamente a Matheus Lemes Avaroma desde a notificação do Acórdão 7038/2012-TCU-Primeira Câmara até sua efetiva exclusão como beneficiário, adotando todas as medidas administrativas necessárias à recomposição desses valores; não havendo a elisão do dano, a autoridade competente deve providenciar a imediata instauração de tomada de contas especial, mediante autuação de processo específico, no prazo máximo de 180 (cento e oitenta) dias;
	9.3. dar ciência deste acórdão à Superintendência de Administração do Ministério do Planejamento, Orçamento e Gestão em Rondônia.

Monitoramento de acórdão que considerou ilegal ato de pensão civil.

Primeira Câmara

3. Interessados: Alessandro Felipe Silva de Assunção (XXX.692.592-XX); Matheus Lemes Avaroma (XXX.871.092-XX).

13.1. Ministros presentes: Walton Alencar Rodrigues (Presidente), Benjamin Zymler, Bruno Dantas (Relator) e Vital do Rêgo.
13.2. Ministros-Substitutos presentes: Augusto Sherman Cavalcanti, André Luís de Carvalho e Weder de Oliveira.

BRUNO DANTAS

Cuida o processo de ato de pensão civil emitido pela Superintendência de Administração do Ministério do Planejamento, Orçamento e Gestão em Rondônia. Nesta etapa, realiza-se o monitoramento do Acórdão 7038/2012-TCU-Primeira Câmara. A Secretaria de Fiscalização de Pessoal - Sefip manifestou-se nos termos da instrução a seguir colacionada com os ajustes necessários (peça 48) :
"INTRODUÇÃO
Trata-se de monitoramento do Acórdão 7038/2012-TCU-Primeira Câmara, proferido na sessão de 13/11/2012, de relatoria do e. Ministro Valmir Campelo (peça 5) , que considerou ilegal o ato de concessão de pensão civil em favor dos interessados acima elencados, em razão de se tratar de beneficiários enquadrados na condição de 'pessoa designada que viva na dependência econômica do servidor, até 21 anos, ou, se inválida, enquanto durar a invalidez' (art. 217, II, 'd' da Lei 8.112/1990) .  
HISTÓRICO
No âmbito da deliberação, foram feitas as seguintes determinações:
'9.1. considerar ilegal a pensão civil instituída por Laudelino Pereira da Silva (CPF XXX.100.422-XX) , em favor de Alessandro Felipe Silva de Assunção (CPF XXX.692.592-XX) , pessoa designada, e de Matheus Lemes Avaroma (CPF XXX.871.092-XX) , pessoa designada, e negar o registro do ato correspondente, número de controle 10802509-05-2002-000016-2; 
9.2. dispensar o ressarcimento das quantias indevidamente recebidas de boa-fé (Súmula 106 do TCU) ; 
9.3. determinar à Superintendência de Administração do Ministério da Fazenda no Estado de Rondônia que, no prazo de 15 (quinze) dias: 
9.3.1. dê ciência do inteiro teor desta deliberação, bem como do relatório e voto que a fundamentam, aos representantes legais dos interessados cujo ato foi considerado ilegal, esclarecendo-lhes que o efeito suspensivo proveniente da eventual interposição de recurso não os exime da devolução dos valores percebidos indevidamente após a notificação sobre o presente acórdão, em caso de não provimento do recurso porventura impetrado; 
9.3.2. encaminhe ao TCU comprovante sobre a data em que os representantes legais dos interessados cujo ato foi considerado ilegal tomaram conhecimento do contido no item anterior; 
9.3.3. faça cessar os pagamentos decorrentes do ato considerado ilegal, sob pena de responsabilidade solidária da autoridade administrativa omissa; 
9.3.4. comunique ao TCU as medidas adotadas; 9.4. determinar à Secretaria de Fiscalização de Pessoal - Sefip que monitore o cumprimento das diretrizes ora endereçadas à Superintendência de Administração do Ministério da Fazenda no Estado de Rondônia, representando ao Tribunal se necessário; 
9.5. enviar cópia deste acórdão, bem como do relatório e voto que o fundamentam, à Superintendência de Administração do Ministério da Fazenda no Estado de Rondônia.'
Monitoramento iniciado por esta unidade técnica em 7/6/2017 (peça 14) , concluiu pelo cumprimento parcial das determinações do TCU, tendo em vista a exclusão do beneficiário Alessandro Felipe Silva de Assunção, contudo continuava percebendo o benefício de pensão Matheus Lemes Avaroma. Além disso, verificou-se que a decisão liminar proferida nos autos da Ação Ordinária 0007722-85.2013.4.01.4100, favorável ao interessado, fora revogada com sentença desfavorável em dezembro/2014. Foi então proposta diligência à jurisdicionada para verificar a situação (peça 12) .
Novo monitoramento realizado em 1/11/2017 (peça 22) concluiu pela necessidade de nova diligência, pois a diligência anterior não fora acompanhada das informações atinentes à desconstituição da liminar que amparava a continuidade da pensão pela sentença de dezembro/2014, com o encaminhamento dessa decisão judicial desfavorável ao pensionista.
Realizada nova diligência (peças 24-25) , a unidade jurisdicionada, por meio da Superintendente, Walneya Costa Bezerra, novamente reafirmou que os pagamentos da pensão foram retomados em agosto/2013 em razão da decisão liminar proferida nos autos da Ação Ordinária 0007722-85.2013.4.01.4100 (peça 26) .
Dando seguimento ao monitoramento (peça 34) , essa unidade técnica confirmou que o pensionista Matheus Lemes Avaroma fora excluído do benefício de pensão em 30/12/2017 (peça 27) , em razão de sua maioridade e que seu benefício voltou a ser pago em agosto/2013, em virtude da liminar, mantendo-se até sua maioridade em dezembro/2017 (peças 28-32) , concluindo-se assim que houve pagamentos indevidos ao pensionista Matheus Lemes Avaroma, desde dezembro/2014, até sua efetiva exclusão, em dezembro/2017. Foi então proposta realização de audiência da gestora responsável Sra. Walneya Costa Bezerra, Superintendente de Administração do Ministério do Planejamento, Desenvolvimento e Gestão em Rondônia (SAMP/RO) , para que apresentasse suas razões de justificativa sobre a manutenção do benefício de pensão.
Realizadas diferentes tentativas de entrega da audiência (peças 37-40, 43-44 e 46) , houve confirmação na entrega, além de manifestação da própria SAMP/RO, por meio da Chefe da Divisão de Gestão de Pessoas de Rondônia, Sra. Rosana Botelho dos Santos (peça 45) . A Sra. Walneya Costa Bezerra não se manifestou nos autos. 
EXAME TÉCNICO
Análise das razões de justificativa
A Sra. Walneya Costa Bezerra, Superintendente da SAMP/RO, não se manifestou nos autos, contudo a Divisão de Gestão de Pessoas de Rondônia presta os seguintes esclarecimentos sobre a manutenção do pagamento do benefício de pensão a Matheus Lemes Avaroma até dezembro/2017 (peça 45, p. 2) :
'Através do Oficio n° 2859-2017-TCU/SEFIP de 14.06.2017, em monitoramento do cumprimento do Acórdão 7038/2012-TCU-Primeira Câmara, Sessão de 13.11.2012, solicita a esta SAMP/RO que apresente esclarecimento acerca da manutenção do pagamento de pensão civil do beneficiário MATHEUS LEMES AVORAMA, CPF N°XXX.871.092-XX, 
Em 05.07.2017 através do Oficio n° 61164/2017-MP, encaminhado resposta informando que mesmo retornou em Folha de Pagamento no mês de Agosto/2013 em cumprimento a Força Executória n° 123/2013/AGU/PU/R0 de 01.08.2013. 
Através do Oficio n° 1690/TCU /SEFIP de 17.04.2018, recepcionado nesta SAMP/RO em 03.05.2019, reitera o Oficio n°2859/2017. 
Respondido através do Oficio n° 39265/2018-MO de 08.05.2018, esclarecemos que o mesmo foi retornando em Folha de Pagamento no mês de Agosto/2013 em cumprimento a Força Executória n° 123/2013/AGU/PU/RO-R0 de 01.08.2013. 
Em 09.02.2019, foi recepcionado pela Senhora WALNEYA COSTA BEZERRA, Oficio n° 0209/2019-TCU/SEFIP de 22.01.2019 que esta SAMP/RO, apresente suas razões de justificativa sobre a manutenção dos benefícios de pensão de MATHEUS LEMES AVORAMA pensionista de LAUDELINO PEREIRA DA SILVA no período de Dezembro/2014 a Dezembro/2017. 
Encaminhado Ofício n° 15640/2019/DIGEP-RO-SGP-PENSÃO-MP de 29.03.2019 para Advocacia Geral da União/PURO/PGU/AGU solicitando nos subsidiar uma vez que não detectamos a recepção da Sentença expedida em 01.12.2014, no tempo de sua emissão. 
Através do Ofício n° 25485/2019/DIGEP-RO-SGP-PENSÃO-MP de 26.02.2019, reiteramos Oficio n° 15640/2019. 
Em 15.04.2019, via mensagem eletrônica solicitamos a Advocacia Geral da União/PURO/PGU/AGU, posicionamento sobre o tema.' (destaques inseridos) 
A Advocacia-Geral da União (AGU) , por meio do Procurador Jorge de Souza, Chefe da Procuradoria da União no Estado de Rondônia, esclarece que (peça 45, p. 4) :
'COM as devidas escusas, em atenção aos vossos expedientes, sugerimos, a título de subsidiar resposta ao TCU, que seja informado que a sentença em questão, 'que desconstituiu a liminar concedida, e julgou improcedente a ação no 0007722-85.2013.4.01.4100', e 'Transitou em julgado em 22/04/2015', com certificação em 03/09/2015, foi recebida nesta PU/RO/AGU em 08/10/2015 para procedimentos executórios, que deixou de ser processado em razão do ínfimo valor atribuído a título de honorários advocatícios (prática autorizada à época) . 
Por certo, que a partir de então, essa Procuradoria deveria ter processado tal informação à essa então 'SAMP', para reversão do benefício concedido através de força executória, quando da concessão da liminar ora desconstituída. No entanto, não o fez. 
Para tanto, necessário se faz, para que possamos corrigir a omissão praticada, que seja remetido a essa PU/RO/AGU, mediante planilha detalhada dos valores pagos no período em questão, para que possamos buscar o ressarcimento desses valores, na forma da lei. 
Esperando ter esclarecido a omissão praticada, me coloco à disposição.' (destaques inseridos) 
Dos esclarecimentos acima apresentados, percebe-se que a SAMP/RO cumpriu inicialmente as determinações desta Corte de Contas exaradas no Acórdão 7038/2012-TCU-Primeira Câmara, suspendendo o pagamento do benefício da pensão instituída por Laudelino Pereira da Silva, e apenas em cumprimento à decisão liminar proferida na Ação Ordinária 0007722-85.2013.4.01.4100, de interesse do pensionista, Matheus Lemes Avaroma, restabeleceu os pagamentos em agosto/2013 (peça 28) . 
Entretanto, os pagamentos permaneceram ativos, mesmo após decisão definitiva de mérito em 1/12/2014, que julgou o pedido improcedente e desconstituiu a liminar concedida anteriormente (peça 12) . E isso ocorreu em razão da ausência de informação da AGU para que a SAMP/RO providenciasse a suspensão dos benefícios, eximindo assim de responsabilização essa jurisdicionada. 
Ante o exposto, propõe-se que a Sra. Walneya Costa Bezerra, Superintendente da SAMP/RO, seja considerada revel, por não ter se manifestado nos autos, contudo sem aplicação de multa, ante os esclarecimentos prestados pela própria Superintendência e pela Advocacia-Geral da União. 
Além disso, propõe-se que seja determinado a SAMP/RO que instaure processo administrativo para restituição ao erário dos valores recebidos indevidamente por Matheus Lemes Avaroma, pensionista de Laudelino Pereira da Silva, desde decisão de mérito que desconstituiu liminar concedida anteriormente nos autos da Ação Ordinária 0007722-85.2013.4.01.4100, da Justiça Federal de Rondônia, até sua efetiva exclusão em dezembro/2017, informando ao TCU as medidas adotadas. 
CONCLUSÃO
Com base nas informações prestadas pela SAMP/RO e pela AGU, considera-se que as determinações constantes do Acórdão 7038/2012-TCU-Primeira Câmara foram inicialmente cumpridas pela Superintendência de Administração do Ministério do Planejamento, Orçamento e Gestão em Rondônia, propondo-se que seja determinado a SAMP/RO que instaure processo administrativo para restituição ao erário dos valores recebidos indevidamente por Matheus Lemes Avaroma, pensionista de Laudelino Pereira da Silva, desde decisão de mérito que desconstituiu liminar concedida anteriormente nos autos da Ação Ordinária 0007722-85.2013.4.01.4100, da Justiça Federal de Rondônia, até sua efetiva exclusão em dezembro/2017, informando ao Tribunal de Contas da União as medidas adotadas. 
Além disso, propõe-se que a Sra. Walneya Costa Bezerra, Superintendente da SAMP/RO, seja considerada revel, por não ter se manifestado nos autos, contudo sem aplicação de multa, ante os esclarecimentos prestados pela própria Superintendência e pela Advocacia-Geral da União. 
PROPOSTA DE ENCAMINHAMENTO
Em face do exposto, remetam-se os autos à consideração superior propondo-se:
a) considerar revel, nos termos do art. 12, § 3º, da Lei 8.443/1992, a Sra. Walneya Costa Bezerra (CPF XXX.507.732-XX) , Superintendente de Administração do Ministério do Planejamento, Orçamento e Gestão em Rondônia, contudo sem a aplicação de multa prevista no art. 58, inciso IV, da Lei 8.443/1992 e no art. 268, inciso VII, do Regimento Interno do Tribunal;
b) determinar à Superintendência de Administração do Ministério do Planejamento, Orçamento e Gestão em Rondônia que, no prazo de 30 (trinta) dias, sob pena de responsabilidade solidária da autoridade administrativa omissa e mediante prévia instauração de processo administrativo, apure o montante indevidamente recebido por Matheus Lemes Avaroma (CPF XXX.871.092-XX) , pensionista de Laudelino Pereira da Silva (CPF XXX.100.422-XX) , desde decisão de mérito que desconstituiu liminar concedida anteriormente nos autos da Ação Ordinária 0007722-85.2013.4.01.4100, da Justiça Federal de Rondônia, até sua efetiva exclusão em dezembro/2017, promovendo a restituição ao erário, nos termos do art. 46 da Lei 8.112/1990 informando ao Tribunal de Contas da União as medidas adotadas."
2.	O Ministério Público junto ao TCU manifestou parcial concordância com o encaminhamento oferecido pela Sefip, conforme o seguinte parecer (peça 50) :
"Em face dos elementos contidos nos autos, este representante do Ministério Público de Contas da União manifesta parcial anuência com o encaminhamento proposto pela Unidade Técnica (peças 48-49) .
2.	A divergência parcial é apenas quanto ao meio para restituição ao erário dos valores indevidamente pagos ao então pensionista Matheus Lemes Avaroma (CPF XXX.871.092-XX) . O item 'b' da proposta de mérito da Secretaria de Fiscalização de Pessoal (Sefip) foi redigida nos seguintes termos (peça 48, p. 4) :
'b) determinar à Superintendência de Administração do Ministério do Planejamento, Orçamento e Gestão em Rondônia que, no prazo de 30 (trinta) dias, sob pena de responsabilidade solidária da autoridade administrativa omissa e mediante prévia instauração de processo administrativo, apure o montante indevidamente recebido por Matheus Lemes Avaroma (CPF XXX.871.092-XX) , pensionista de Laudelino Pereira da Silva (CPF XXX.100.422-XX) , desde decisão de mérito que desconstituiu liminar concedida anteriormente nos autos da Ação Ordinária 0007722- 85.2013.4.01.4100, da Justiça Federal de Rondônia, até sua efetiva exclusão em dezembro/2017, promovendo a restituição ao erário, nos termos do art. 46 da Lei 8.112/1990 informando ao Tribunal de Contas da União as medidas adotadas.'
3.	O art. 46 da Lei 8.112/1990, com a redação dada pela Medida Provisória 2.225-45/2001, estabelece que:
'Art. 46.  As reposições e indenizações ao erário, atualizadas até 30 de junho de 1994, serão previamente comunicadas ao servidor ativo, aposentado ou ao pensionista, para pagamento, no prazo máximo de trinta dias, podendo ser parceladas, a pedido do interessado.
§ 1º  O valor de cada parcela não poderá ser inferior ao correspondente a dez por cento da remuneração, provento ou pensão.
§ 2º  Quando o pagamento indevido houver ocorrido no mês anterior ao do processamento da folha, a reposição será feita imediatamente, em uma única parcela.
§ 3º  Na hipótese de valores recebidos em decorrência de cumprimento a decisão liminar, a tutela antecipada ou a sentença que venha a ser revogada ou rescindida, serão eles atualizados até a data da reposição.'
4.	Ocorre que Matheus Lemes Avaroma (CPF XXX.871.092-XX) não mais percebe proventos de pensão desde 30/12/2017, quando atingiu a maioridade. Também não consta nos sistemas de informação disponíveis ao TCU que perceba remuneração ou provento dos cofres da União. Desse modo, a reposição ao erário dos valores indevidamente pagos a ele não poderá se dar nos termos do art. 46 da Lei 8.112/1990.
5.	Assim, opinamos por que este Tribunal determine a conversão do presente processo em tomada de contas especial, nos termos dos arts. 8º e 47 da Lei 8.443/1992, combinado com o art. 262, § 1º, do Regimento Interno do TCU, para que seja promovida a reparação ao erário dos valores indevidamente recebidos por Matheus Lemes Avaroma (CPF XXX.871.092-XX) , pensionista de Laudelino Pereira da Silva (CPF XXX.100.422-XX) , desde a decisão de mérito que desconstituiu a liminar concedida anteriormente nos autos da Ação Ordinária 0007722-85.2013.4.01.4100, da Justiça Federal de Rondônia (peça 12) , até sua efetiva exclusão em dezembro/2017 (peça 27) ."
	É o relatório.

não há.

Procurador Rodrigo Medeiros de Lima.

monitoramento em pensão civil. pagamento de benefício sem amparo em decisão judicial. determinação para adoção de medidas tendentes à restituição dos valores pagos indevidamente. ciência.

PENSÃO CIVIL (PCIV)

Secretaria de Fiscalização de Pessoal (Sefip).

Cuida o processo de ato de pensão civil emitido pela Superintendência de Administração do Ministério do Planejamento, Orçamento e Gestão em Rondônia - SAMP/RO em favor de Alessandro Felipe Silva de Assunçao e Matheus Lemes Avaroma.
2.	Referida concessão foi considerada ilegal nos termos do Acórdão 7038/2012-TCU-Primeira Câmara por contemplar indevidamente beneficiários na condição de menores sob guarda.
3.	Nesta etapa, a secretaria especializada realiza o monitoramento da referida deliberação e propõe determinação ao órgão de origem para que, na forma do art. 46 da Lei 8.112/1990, instaure processo administrativo para restituição ao erário dos valores pagos indevidamente a Matheus Lemes Avaroma, que recebeu o benefício até sua maioridade, em dezembro de 2017. Isso porque a decisão liminar proferida nos autos da Ação Ordinária 0007722-85.2013.4.01.4100, favorável ao pagamento do benefício ao interessado, fora revogada mediante sentença desfavorável em dezembro de 2017.
4.	O Ministério Público junto ao TCU - MPTCU concordou parcialmente com o encaminhamento sugerido pela Sefip, divergindo em relação ao meio para restituição ao erário dos valores indevidamente pagos ao então pensionista Matheus Lemes Avaroma. Isso porque o art. 46 da Lei 8.112/1990 prevê a hipótese de reposição mediante desconto em contracheque, o que não é o caso do referido interessado, porque não mais recebe proventos dos cofres da União.
5.	Assim, o MPTCU postula pela conversão do presente processo em tomada de contas especial, nos termos dos arts. 8º e 47 da Lei 8.443/1992, combinado com o art. 262, § 1º, do Regimento Interno do TCU, para que seja promovida a reparação ao erário dos valores indevidamente recebidos por Matheus Lemes Avaroma desde a decisão de mérito que desconstituiu a liminar concedida anteriormente nos autos da Ação Ordinária 0007722-85.2013.4.01.4100, da Justiça Federal de Rondônia, até sua efetiva exclusão em dezembro de 2017.
6.	Passo a examinar o mérito.
7.	Os elementos encaminhados evidenciam que a decisão desfavorável emitida nos autos da Ação Ordinária 0007722-85.2013.4.01.4100 não foi encaminhada pela AGU ao órgão de origem em razão do ínfimo valor atribuído a título de honorários advocatícios, conforme o seguinte esclarecimento prestado pela Procuradoria da União no Estado de Rondônia (peça 45, p. 4) :
"COM as devidas escusas, em atenção aos vossos expedientes, sugerimos, a título de subsidiar resposta ao TCU, que seja informado que a sentença em questão, 'que desconstituiu a liminar concedida, e julgou improcedente a ação no 0007722-85.2013.4.01.4100', e 'Transitou em julgado em 22/04/2015', com certificação em 03/09/2015, foi recebida nesta PU/RO/AGU em 08/10/2015 para procedimentos executórios, que deixou de ser processado em razão do ínfimo valor atribuído a título de honorários advocatícios (prática autorizada à época) .
Por certo, que a partir de então, essa Procuradoria deveria ter processado tal informação à essa então 'SAMP', para reversão do benefício concedido através de força executaria, quando da concessão da liminar ora desconstituída. No entanto, não o fez.
Para tanto, necessário se faz, para que possamos corrigir a omissão praticada, que seja remetido a essa PU/RO/AGU, mediante planilha detalhada dos valores pagos no período em questão, para que possamos buscar o ressarcimento desses valores, na forma da lei."
8.	Compreendo, portanto, que não é o caso de responsabilizar a então gestora da SAMP/RO pela intempestiva suspensão dos pagamentos indevidos a Matheus Lemes Avaroma, porquanto ela não teve conhecimento da referida decisão judicial desfavorável.
9.	Isso não afasta, evidentemente, a necessidade de reposição desses valores ao erário por parte do interessado, conforme bem defendido nos pareceres precedentes. Para esse fim, creio, diferentemente da Sefip e do MPTCU, que o órgão deve ser encarregado de apurar o dano e adotar todas as medidas necessárias à sua reposição, procedendo à instauração da tomada de contas especial em caso de não elisão do débito pela via administrativa, nos termos dos arts. 3º e 4º da Instrução Normativa-TCU 71/2012.
10.	Ademais, dissinto dos pareceres precedentes em relação ao termo a quo para apuração dos valores pagos indevidamente. É que a questão relativa a pagamentos efetuados em cumprimento a decisão liminar que venha a ser revogada encontra-se disciplinada no art. 46, caput e § 3º, da Lei 8.112/1990:
"Art. 46.  As reposições e indenizações ao erário, atualizadas até 30 de junho de 1994, serão previamente comunicadas ao servidor ativo, aposentado ou ao pensionista, para pagamento, no prazo máximo de trinta dias, podendo ser parceladas, a pedido do interessado.
 (...) 
§ 3º Na hipótese de valores recebidos em decorrência de cumprimento a decisão liminar, a tutela antecipada ou a sentença que venha a ser revogada ou rescindida, serão eles atualizados até a data da reposição."
11.	Por aí se vê que a reposição deve considerar todos os pagamentos indevidos, inclusive aqueles recebidos durante a vigência da liminar obtida pelo interessado. Nessas circunstâncias, o termo inicial para levantamento dos valores indevidamente pagos deve ser a data de notificação do Acórdão 7038/2012-TCU-Primeira Câmara, cujo item 9.3.3 já havia determinado a cessação dos pagamentos indevidos.
12.	Por fim, em relação à proposta de se considerar revel Walneya Costa Bezerra, Superintendente da SAMP/RO, por não ter respondido pessoalmente ao ofício que promoveu sua audiência, penso que tal medida não merece prosperar. Ainda que a superintendente não tenha se manifestado pessoalmente, a resposta ao ofício de audiência foi encaminhada em nome da SAMP/RO pelo Departamento de Centralização de Inativos e Pensionistas (peça 45, p. 2) .
13.	Assim, considerando que os esclarecimentos prestados pela SAMP/RO foram suficientes para descaracterizar a prática de irregularidades, acolho-os como razões de justificativa da gestora, afastando sua responsabilidade.
	Ante o exposto, voto por que o Tribunal adote a deliberação que ora submeto à apreciação deste Colegiado.
	
TCU, Sala das Sessões Ministro Luciano Brandão Alves de Souza, em 14 de julho de 2020.
Ministro BRUNO DANTAS
Relator